臺灣高雄地方法院刑事判決　　　　　　　94年度訴字第1161號
公　訴　人　臺灣高雄地方法院檢察署檢察官
被　　　告　乙○○　男　25歲.
上列被告因偽造文書等案件，經檢察官提起公訴（93年度偵字第
23198號、94年度偵字第3634號），本院於準備程序進行中，因
被告就被訴事實為有罪之陳述，經告知簡式審判程序意旨，並聽
取公訴人及被告之意見後，本院合議庭裁定由受命法官獨任依簡
式審判程序審理，判決如下：
    主  文
乙○○連續行使偽造私文書，足以生損害於公眾及他人，處有期
徒刑壹年，在補領國民身分證申請書上偽造之丙○○署名壹枚、
印文參枚及其上乙○○照片壹張、在汽（機）車駕駛人異動登記
書上偽造丙○○署名壹枚及其上乙○○照片壹張、在貨車出租契
約書上署名壹枚均沒收；又連續偽造署押，足以生損害於公眾及
他人，處有期徒刑月，附表參所示之署名共拾肆枚、指印共拾
貳枚均沒收。應執行有期徒刑壹年貳月。在補領國民身分證申請
書上偽造之丙○○署名壹枚、印文參枚及其上乙○○照片壹張、
在汽（機）車駕駛人異動登記書上偽造丙○○署名壹枚及其上乙
○○照片壹張、在貨車出租契約書上署名壹枚、附表參所示之署
名共拾肆枚、指印共拾貳枚均沒收。
    事  實
一、乙○○因積欠帳單遭電訊業者拒絕往來、又駕照遺失且積欠
    罰單無法申請補發，為遂行冒用其兄丙○○名義從事社會活
    動之目的，竟基於行使偽造私文書、行使使公務員登載不實
    文書、詐欺取財、詐欺得利之概括犯意而為下列行為：
  (一)於民國93年10月18日，冒用丙○○之名義，持先前自家中取
    得之「丙○○」印章1個及本人之照片2張，由乙○○在「補
    領國民身分證申請書」上貼上乙○○之相片1張，並偽造「
    丙○○」印文3枚，及偽簽「丙○○」署押1枚，偽造「丙○
    ○」為申請名義人之私文書，檢附丙○○國中畢業證書，謊
    稱身分證已遺失，持向高雄縣大樹鄉戶政事務所申請補發「
    丙○○」之國民身分證予以行使，使該所承辦公務員將前開
    不實事項，登載於職務上所掌之戶籍登記簿及補發之國民身
    分證上，並在補發之國民身分證上黏貼乙○○本人照片，而
    補發新的「丙○○」國民身分證予乙○○，足生損害於丙○
    ○及戶政機關對於戶政管理之正確性。
  (二)乙○○取得上開貼有其本人照片之「丙○○」國民身分證後
    ，復承前行使偽造私文書及行使使公務員登載不實文書之概
    括犯意，為供駕駛汽車使用，明知丙○○之駕駛執照並未遺
    失，竟基於行使偽造身分證、偽造私文書及使公務員登載不
    實事項於所掌公文書之犯意，於93年10月19日持其本人照片
    及上開偽造之「丙○○」國民身分證至交通部公路總局高雄
    區監理所，冒用丙○○之名義，以駕照遺失為由，向不知情
    之該所承辦公務人員表示辦理申請補發丙○○之駕駛執照，
    使高雄區監理所之該管承辦公務人員袁仲明將丙○○以遺失
    為由申請辦理補發駕駛執照之不實事項，登載於其職務上所
    掌管之汽（機）車駕駛人異動登記公文書上，再將所列印出
    來具有申請書性質之載有丙○○遺失補照意旨之「汽（機）
    車駕駛人異動登記書」1紙交予乙○○，由乙○○在該異動
    登記書上貼上乙○○之相片1張，並由乙○○在該異動登記
    書「簽章欄」上偽造丙○○之署名1枚，偽造具有丙○○申
    請遺失補發駕駛執照意旨之公文書，持以行使，使該所承辦
    公務員據此製作1張新的丙○○駕駛執照發給乙○○使用，
    足生損害於丙○○及監理機關對駕駛執照管理之正確性。
  (三)乙○○於93年10月19日持上開貼有其本人照片之「丙○○」
    國民身分證及駕照前往高雄縣鳳山市○○路333號國菲實業
    光遠店，以及於93年11月1日持上開貼有其本人照片之「丙
    ○○」國民身分證前往和信電訊鳳山五甲特約服務中心行使
    ，申請如附表1所示電訊業者之行動電話門號，並於行動電
    話服務申請書及同意書等客戶簽章欄，偽造丙○○之署名，
    而委由不知情之國菲實業光遠店及和訊電信鳳山五甲特約服
    務中心之職員向附表1所示之各該電訊業者申請行動電話號
    碼而行使之，致該等職員誤以為係丙○○本人而陷於錯誤，
    各該電訊業者亦陷於錯誤核准使用如附表1所示之門號，由
    該等職員交付各該門號之SIM卡，乙○○取得上開門號及SIM
    卡後，即基於意圖為自己不法利益之概括犯意，連續撥打使
    用，以此方式使電訊業者陷於錯誤，誤認為行動電話門號持
    有人丙○○所使用，予以接收而為其提供通話服務，而藉此
    詐得附表2免費使用行動電話之財產上不法利益，足以生損
    害於丙○○之權益、國菲實業光遠店及和訊電信鳳山五甲特
    約服務中心之職員及各該電訊業者對於行動電話使用者審核
    與帳務管理之正確性。
  (四)於93年11月1日，持上開貼有其本人照片之「丙○○」國民
    身分證及駕照，前往位於高雄市○○○路2號「好幫手出租
    商行」，冒用丙○○名義，向好幫手出租商行租用車號XX─
    4467號自小貨車1輛，並在好幫手出租商行提供之貨車出租
    契約書承租人欄偽簽丙○○之署名後，將上開經偽造之貨車
    出租契約書連同前開貼有其本人照片之「丙○○」國民身分
    證及駕照，一併交與好幫手出租商行人員以承租前開自用小
    客車而行使之，足以生損害於好幫手出租商行對於汽車出租
    客戶管理之正確性及丙○○本人。嗣乙○○於93年11月2日
    凌晨2時許駕駛上開自小貨車至高雄縣鳥松鄉○○村○○路1
    巷2號竊取丁○○所有之鋁材1批，因誤以為已遭他人發覺，
    遂將上開貨車及所載運之竊得鋁材1批棄置於某不詳地點之
    廟宇旁（竊盜部分已另併案審理）。
  (五)嗣於93年11月1日8時30許，乙○○因另涉犯竊盜案件，為警
    在高雄市○○區○○路與天祥路口查獲，又於93年11月4日2
    時10分許，乙○○因另涉犯毒品案件，為警在高雄縣鳳山市
    ○○路590巷1號藍語生活館查獲，乙○○均表明其係「丙○
    ○」之意，且應訊時為免警方知悉其非丙○○本人，另基於
    偽造丙○○署押之概括犯意，於上開2日冒用「丙○○」之
    姓名及年籍資料應訊，並接續在附表3所示各該當日之調查
    筆錄、扣押筆錄、扣押物品目錄表、逮捕通知書以及檢察官
    偵訊筆錄上，偽造「丙○○」之署名及指印，足生損害於丙
    ○○。
  (六)嗣於93年11月15日4時15分許，因涉犯竊盜案件為警當場查
    獲，始供出上情。
二、案經高雄縣政府警察局鳳山分局及仁武分局報請臺灣高雄地
    方法院檢察署檢察官偵查起訴
    理  由
一、按本件被告乙○○所犯係死刑、無期徒刑、最輕本刑為3年
    以上有期徒刑以外之罪，其於準備程序就前揭被訴事實為有
    罪之陳述，經受命法官告知簡式審判程序之旨，並聽取其與
    公訴人之意見後，本院認無不得或不宜改依簡式審判程序進
    行之處，爰依刑事訴訟法第273之1第1項、第284條之1，裁
    定本件由受命法官獨任進行簡式審判程序，合先敘明。
二、上開犯罪事實，迭據被告乙○○於警詢、偵查及本院審理時
    均坦承不諱，核與被害人丙○○於警詢及偵查中證述未提供
    身分證及駕照予被告使用，及證人即好幫手租車商行負責人
    邱朝瑞證述租車之人確為被告等語相符，並有被告冒名申領
    之丙○○國民身分證影本及駕駛執照、戶籍資料、補領國民
    身分證申請書、交通部公路總局高雄區監理所93年12月30
    日高監駕字第09300053417號函附之汽（機）車駕駛人異動
    登記書、臺灣大哥大股份有限公司行動電話服務申請書、同
    意書、泛亞電信用戶申請暨手機加門號專案同意書、和信電
    訊股份有限公司（下稱和信電訊）特價手機兩年約同意書、
    和信電訊手機折價券兩年約同意書、貨車出租契約書、高雄
    縣政府警察局鳳山分局新甲派出所偵訊筆錄、高雄市政府警
    察局三民第二分局鼎金派出所調查筆錄、高雄市政府警察局
    三民第二分局鼎金派出所扣押筆錄、扣押目錄、權利告知書
    逮捕通知書、泛亞電信94年6月13日Ｚ○○○○○○○○○號函暨帳單
    明細、臺灣大哥大94年6月17日法警09435539號函暨帳單明
    細、和信電訊94年6月10日和信（業服）字第09400767號函
    各1份、臺灣高雄地方法院檢察署檢察官訊問筆錄、和信電
    訊行動電話服務申請書各2份附卷可稽，足見被告自白與事
    實相符，從而本案事證明確，被告犯行洵堪認定，應依法論
    科。
三、查本件被告所偽造犯罪事實(三)之上開服務申請書、同意書上
    之申請人基本資料欄，經本院比對偵查卷內被告之簽名之筆
    跡，其運筆特徵、筆順、筆勢、轉折、勾勒方式及其神韻均
    與申請人基本資料欄之簽名不同，且為被告否認為其所書寫
    ，而犯罪事實(四)貨車出租契約書上承租人欄，其上之簽名固
    為被告所書寫，然該等姓名僅作為識別當事人之用，並非表
    示申請人之簽名，自非署押。又按行動電話SIM卡，可供通
    訊使用，且在一定條件下具有可轉讓性，而有相當之財產價
    值，依電信公司一般定型化契約之約定，雖行動電話門號
    SIM 卡之所有權仍屬於電信公司本身，卻得因私下之出售、
    轉讓行為而造成事實上所有權之移轉，得以刑法中詐欺取財
    之「物」論之。核被告所為，係犯刑法第216條、第210條之
    行使偽造私文書罪（行使補領國民身分證申請書、行使貨車
    出租契約書、行使附表2所示之書證）、第216條、第214 條
    之行使使公務員登載不實文書罪（行使冒領國民身分證、駕
    照、行使汽（機）車駕駛人異動登記公文書）、第339條第1
    項詐欺取財罪（詐得行動電話門號晶片卡部分）、第2項詐
    欺得利罪（撥打行動電話所生費用及不付月租費之財產上不
    法利益）、第217條第1項之偽造署押罪。又利用不知情之通
    訊行職員持偽造完成之各該申請書、同意書向電訊公司行使
    辦理申請門號事宜，為間接正犯。被告在上開補領國民身分
    證申請書、貨車出租契約書、行動電話服務申請書、同意書
    上偽造「丙○○」署押之行為，均係偽造私文書之部分行為
    ，而其偽造補領國民身分證申請書、行動電話服務申請書、
    同意書、貨車出租契約書，應為其後行使之高度行為所吸收
    ；又其在汽（機）車駕駛人異動登記書上偽造「丙○○」署
    押之使公務員登載不實之低度行為，為行使使公務員登載不
    實文書之高度行為吸收，均不另論罪，應依行使偽造私文書
    罪及行使使公務員登載不實文書罪論處。被告先後行使偽造
    各項私文書、行使使公務員登載不實文書，並據以申辦行動
    電話，使電訊業者均陷於錯誤，先後核發附表1所示之行動
    電話門號晶片卡，又使電訊業者誤以為係合法使用人而供其
    撥打使用及提供月租費，被告因而獲得不法利益，為詐欺取
    財及詐欺得利。另被告於93年11月1日之調查筆錄、扣押筆
    錄、扣押物品目錄表、逮捕通知書、檢察官偵訊筆錄上，及
    於93年11月4日之調查筆錄、檢察官偵訊筆錄內偽簽之署押
    ，均係基於同一犯罪故意所支配，時間、地點亦屬密接，侵
    害法益均為相同，應係單一行為之數個舉動接續實施，無從
    強行予以割裂為數個單獨行為，應為接續犯。被告所為數次
    之行使偽造私文書、行使使公務員登載不實文書、詐欺取財
    、詐欺得利、偽造署押等犯行，均時間緊接、方法相同，各
    觸犯構成要件相同之罪名，為連續犯，應分別論以一罪，並
    均依刑法第56條加重其刑。而其所犯上開行使偽造私文書、
    行使使公務員登載不實文書、詐欺取財、詐欺得利之間，有
    方法、目的之牽連關係，為牽連犯，依刑法第55條之規定，
    應從一重之連續行使偽造私文書罪處斷。被告所犯連續行使
    偽造私文書罪及連續偽造署押罪間，犯意各別，行為互殊，
    應予分論併罰。公訴意旨於起訴之犯罪事實中已載明被告所
    犯上開行使使公務員登載不實罪行部分，然論罪法條漏載刑
    法第216條、第214條，應予補充。爰審酌被告正值青壯，不
    思循正當管道賺取財物，詐取他人財物，且其多次行使冒領
    之身分證及駕駛執照、冒辦行動電話門號，嚴重擾亂身份識
    別系統及交易秩序，並損及戶政機關及交通監理機關管理戶
    籍及駕駛執照之正確性，並損害電訊公司之權益，所生危害
    非輕；且冒他人之名義應訊，並偽造他人之署押，足以生損
    害於司法機關偵辦犯罪之正確性及丙○○本人，復斟酌其於
    犯後坦承犯行且態度良好等一切情狀，分別量處如主文所示
    之刑，並定應執行刑，以資懲儆。
四、查補領國民身分證申請書、汽（機）車駕駛人異動登記書、
    貨車出租契約書及附表1之文書，因已由被告填具完成後持
    交戶政事務所、監理所、出租車行及通訊行等留存，以非被
    告所有之物，惟被告在補領國民身分證申請書上偽造之丙○
    ○署名1枚、印文3枚及其上乙○○照片1張、在汽（機）車
    駕駛人異動登記書上偽造丙○○署名1枚及其上乙○○照片1
    張、貨車出租契約書上署名1枚、附表1所示之署名共14 枚
    、附表3所示之署名共14枚, 應依刑法第219條之規定，予以
    宣告沒收。再上開補領國民身分證申請書上乙○○照片1張
    、汽（機）車駕駛人異動登記書上乙○○照片1張，係被告
    所有供犯罪使用之物，而上開貼有其本人照片之「丙○○」
    國民身分證及駕照各1張，為被告犯罪所得之物，為被告所
    有，雖未據扣案，然不能證明已滅失，爰依刑法第38條第2
    款、第3款宣告沒收。上開貼有其本人照片之身分證及駕照
    ，其上之照片各1張，已因該身分證之沒收而包括在內，被
    告使用之「丙○○」印章1枚，係自家中取得，並非被告所
    有，業據被告供述在卷，均不予宣告沒收。
五、公訴意旨雖另認被告前開犯罪事實(四)所為，尚涉犯刑法第
    339條第1項之詐欺取財罪嫌，惟查被告僅係冒用丙○○名義
    向好幫手出租商行承租車輛使用，並無其他積極證據足以證
    明被告向該租車行承租小貨車使用時，即有心存不法之詐欺
    犯意，且93年11月1日被告向好幫手出租商行承租之上開小
    貨車時已繳付1日之租車費，而被告於93年11月2日凌晨某時
    許使用上開小貨車竊取他人財物時，因誤以為其竊行已被發
    覺而將上開小貨車棄置於某不詳之廟旁，嗣於93年11月4日
    業經好幫手出租商行取回等情，業據被告及證人即好幫手租
    車商行負責人邱朝瑞分別供述及證述在卷，即難遽認被告於
    承租前開自用小客車時，其主觀上有何為自己不法所有之意
    圖，本案經查尚無積極證據足資證明被告確有何意圖為自己
    不法所有而詐騙前開自用小客車之不法詐欺犯行，此部分犯
    罪尚屬不能證明，本應為無罪之諭知，惟公訴意旨認此部分
    與前開論罪科刑部分有牽連犯之裁判上一罪關係，爰不另為
    無罪之諭知，附此敘明。
據上論斷，應依刑事訴訟法第277條之1第1項、第284條之1、第299
條第1項前段，刑法第第56條、第216條、第210條、第216條、第
214條、第339條第1項、第217條、第55條、第51條第5款、第219
條、第38條第1項第2款、第3款，罰金罰鍰提高標準條例第1條前
段，判決如主文。
本案經檢察官甲○○到庭執行職務。
中　　華　　民　　國　　94　　年　　6 　　月　　30　　日
                  鳳山刑事第1庭      法　官  林芳華
以上正本證明與原本無異。
如不服本判決，應於判決送達後10日內，向本院提出上訴狀。
                                     書記官  賴佳慧
中　　華　　民　　國　　94　　年　　7 　　月　　6 　　日
附錄本案論罪科刑法條
刑法第216條
行使第210條至第215條之文書者，依偽造、變造文書或登載不實
事項或使登載不實事項之規定處斷。
刑法第210條
偽造、變造私文書，足以生損害於公眾或他人者，處5年以下有
期徒刑。
第214條
明知為不實之事項，而使公務員登載於職務上所掌之公文書，足
以生損害於公眾或他人者，處3年以下有期徒刑、拘役或5百元以
下罰金。
刑法第339條
意圖為自己或第3人不法之所有，以詐術使人將本人或第3人之物
交付者，處5年以下有期徒刑、拘役或科或併科1千元以下罰金。
以前項方法得財產上不法之利益或使第3人得之者，亦同。
前2項之未遂犯罰之。
附表1
┌──┬────┬────┬────┬────┬────┐
│編號│聲請日期│電訊業者│門號    │書證    │偽造署押│
│    │        │        │        │        │數量    │
├──┼────┼────┼────┼────┼────┤
│1   │93年10月│臺灣大哥│00000000│行動電話│3枚     │
│    │19日    │大      │11      │服務申請│        │
│    │        │        │        │書、同意│        │
│    │        │        │        │書      │        │
├──┼────┼────┼────┼────┼────┤
│2   │93年10月│泛亞電信│00000000│用戶申請│2枚     │
│    │19日    │        │24      │暨手機加│        │
│    │        │        │        │門號專案│        │
│    │        │        │        │同意書  │        │
├──┼────┼────┼────┼────┼────┤
│3   │93年11月│和信電訊│00000000│行動電話│3枚     │
│    │1日     │        │76      │服務申請│        │
│    │        │        │        │書、特價│        │
│    │        │        │        │手機兩年│        │
│    │        │        │        │約同意書│        │
├──┼────┼────┼────┼────┼────┤
│4   │93年10月│和信電訊│00000000│行動電話│3枚     │
│    │19日    │        │87      │服務申請│        │
│    │        │        │        │書、手機│        │
│    │        │        │        │折價券兩│        │
│    │        │        │        │年約同意│        │
│    │        │        │        │書      │        │
└──┴────┴────┴────┴────┴────┘
附表2
┌──┬────┬────┬────┐
│編號│門號    │撥打期間│撥打金額│
├──┼────┼────┼────┤
│1   │00000000│93年10月│526元   │
│    │11      │19日至94│        │
│    │        │年1月25 │        │
│    │        │日      │        │
├──┼────┼────┼────┤
│2   │00000000│93年10月│11月份撥│
│    │24      │19日至93│打費用25│
│    │        │年11月16│7元，12 │
│    │        │日間    │月份月租│
│    │        │        │費77元  │
├──┼────┼────┼────┤
│3   │00000000│無      │0       │
│    │76      │        │        │
├──┼────┼────┼────┤
│4   │00000000│93年10月│1497元  │
│    │87      │19日至11│        │
│    │        │月底    │        │
└──┴────┴────┴────┘
附表3
┌──┬────┬────┬────┐
│編號│時間    │書證    │偽造署押│
│    │        │        │數量    │
├──┼────┼────┼────┤
│1   │93年11月│高雄市政│署名4枚 │
│    │1日     │府警察局│、指印4 │
│    │        │三民第二│枚      │
│    │        │分局調查│        │
│    │        │筆錄2份 │        │
├──┼────┼────┼────┤
│2   │同上    │扣押筆錄│署名2枚 │
│    │        │        │、指印2 │
│    │        │        │枚      │
│    │        │        │        │
│    │        │        │        │
├──┼────┼────┼────┤
│3   │同上    │扣押目錄│署名1枚 │
│    │        │        │、指印1 │
│    │        │        │枚      │
│    │        │        │        │
│    │        │        │        │
├──┼────┼────┼────┤
│4   │同上    │權利告知│署名1枚 │
│    │        │書      │枚、指印│
│    │        │        │1枚     │
├──┼────┼────┼────┤
│5   │同上    │逮捕通知│署名2枚 │
│    │        │書2份   │枚、指印│
│    │        │        │2枚     │
├──┼────┼────┼────┤
│6   │同上    │高雄地方│署名1枚 │
│    │        │法院檢察│        │
│    │        │署檢察官│        │
│    │        │訊問筆錄│        │
├──┼────┼────┼────┤
│7   │93年11月│高雄縣政│署名2枚 │
│    │4日     │府警察局│、指印2 │
│    │        │鳳山分局│枚      │
│    │        │新甲派出│        │
│    │        │所調查筆│        │
│    │        │錄      │        │
├──┼────┼────┼────┤
│8   │同上    │高雄地方│署名1枚 │
│    │        │法院檢察│        │
│    │        │署檢察官│        │
│    │        │訊問筆錄│        │
└──┴────┴────┴────┘
